臺灣臺中地方法院刑事判決　　　　　　　　　　　　九十一年度交易字第四七號
　　公　訴　人　臺灣台中地方法院檢察署檢察官
　　被　　　告　丙○○
右列被告因公共危險等案件，經檢察官提起公訴 (九十年度偵字第一四五二一號)本
院判決如左：
    主  文
丙○○服用酒類，不能安全駕駛動力交通工具而駕駛，處有期徒刑伍月。如易科罰金
，以參佰元折算壹日。
    事  實
一、丙○○係砂石車司機，為從事駕駛業務之人，明知喝酒超過特定程度（飲酒後每
    公升吐氣之酒精含量量超過０．五五ｍｇ以上）即不能安全駕駛動力交通工具，
    竟於民國（下同）八十九年七月十三日下午十時許，在嘉義市與朋友在不詳店名
    之ＫＴＶ內飲用啤酒三瓶，其酒後呼氣酒精濃度達每公升○˙八九四毫克，已達
    不能安全駕駛動力交通工具之程度，於同日下午十一時許，仍執意駕駛其車牌號
    碼ＷＢ－八五五號砂石車，前往南投縣竹山鎮搭載砂石後由王田交流道上中山高
    速公路北上行駛，而於翌日凌晨三時許，駕駛上述砂石車行經中山高速公路一七
    一公里六五０公尺北上車道時，適由甲○○駕駛車牌號碼ＫＪ－八七二號聯結車
    在同一車道緊跟在後行駛，因甲○○未保持安全間隔及注意車前狀況，發現丙○
    ○所駕駛之砂石車在前方時，已煞避不及而追撞之，致甲○○受胰臟斷裂、肝臟
    撕裂傷等傷害。經警到場處理，於八十九年七月十四日上午四時零二分測試其酒
    精濃度為每公升○、五八毫克，始為警查獲。
二、案經警政署國道公路警察局第三隊報告檢察官偵查起訴。
    理  由
甲、公共危險罪部分：
一、右揭酒後不能安全駕駛動力車輛之事實，業據被告丙○○坦承不諱，並有道路交
    通事故調查報告表一份、酒精濃度測試單一紙附卷可稽。按刑法第一百八十三條
    之三，條文中所稱「不能安全駕駛動力交通工具」係屬不確定之法律概念，除衡
    之行為人駕車時飲用酒類之程度及血液中酒精含量之多寡外，並應參以行為人當
    時之精神狀態、駕馭車輛之情形及對於交通號誌或指揮之遵守能力，以資相佐，
    斷非徒以飲酒數量作為取決是否成罪之唯一標準。惟駕駛人於呼氣中酒精濃度達
    每公升零點五五毫克以上者，依世界各國統計結果其肇事率為常人十倍，得認為
    不能安全駕駛，法務部八十八年五月十八日法八八檢字第００一六六九號函即同
    此意旨。被告駕車前即已飲用酒類，於駕駛車輛肇事後，經警測定其吐氣中所含
    酒精成分已達每公升○、五八毫克。惟按人體內酒精含量由開始飲酒時的０％，
    依飲酒量漸漸累積增加，在完成飲酒時體內酒精含量達到最高，隨後依代謝率逐
    漸代謝，至於體內酒精含量倒推計算代謝率，依交通部運輸研究所於七十七年八
    月間針對國人進行實驗研究指出為每小時每公升○．○六二八毫克。且依被告所
    供，其係自八十九年七月十三日下午十一時許開始開車，而警員係於翌日上午四
    時零二分測試其酒精濃度，被告酒精濃度測定值為每公升○、五八毫克，則被告
    自駕車至酒測之時間歷時達五小時，依前揭國人體內酒精含量之代謝率計算，被
    告於駕車時體內所含酒精濃度應已超達每公升○˙八九四毫克，計算式為：（
    0.58mg/l+0.0628mg/lx5hr= 0.894mg/l），準此，被告駕車時確已達不能安全駕
    駛動力交通工具程度甚明，其犯行堪以認定。
二、核被告所為係犯刑法第一百八十五條之三之公共危險罪。爰審酌被告係職業駕駛
    人，曾因酒醉駕車經台灣嘉義地方法院判處拘役四十日，此有其前案紀錄表在卷
    足憑，於前案審理中再犯本件之罪及酒後駕車對公共安全所造成之危害等一切情
    狀，量處如主文所示之刑，並諭知易科罰金之折算標準。
乙、過失傷害部分：
一、公訴意旨略以：被告丙○○酒後駕駛車牌號碼ＷＢ－八五五號砂石車，且於行車
    前未注意其車後燈僅左側一盞點亮，而於八十九年七月十四日凌晨三時許，駕駛
    上述砂石車行經中山高速公路一七一公里六五０公尺北上車道時，因無法安全操
    控該汽車，停滯在車道上不前進，致當時沿同一方向，同一車道駕駛車牌號碼Ｋ
    Ｊ－八七二號聯結車之甲○○發現丙○○所駕駛之砂石車在前方時，已煞避不及
    而追撞之，致甲○○受胰臟斷裂、肝臟撕裂傷等傷害，因認被告另涉有刑法第二
    百八十四條第二項前段之過失傷害罪嫌云云。
二、按犯罪事實應依證據認定之，無證據不得推定其犯罪事實；又不能證明被告犯罪
    者，應諭知無罪之判決，刑事訴訟法第一百五十四條、第三百零一條第一項分別
    定有明文。又認定不利於被告之事實，須依積極證據，苟積極證據不足為不利於
    被告事實之認定時，即應為有利於被告之認定，更不必有何有利之證據；且告訴
    人之指訴係以使被告受刑事訴追為目的，是其陳述是否與事實相符，仍應調查其
    他證據以資審認（最高法院三十年上字第八一六號、五十二年台上字第一三○○
    號判例參照）。
三、本件公訴人認被告涉有過失傷害罪嫌，無非以被告於行車前未注意其車後燈僅左
    側一盞點亮，且因酒後無法安全操控該汽車，停滯在車道上不前進，致當時沿同
    一方向，同一車道駕駛車牌號碼ＫＪ－八七二號聯結車之甲○○發現丙○○所駕
    駛之砂石車在前方時，已煞避不及而追撞之違規事實，並依據告訴人甲○○之指
    訴及有道路交通事故調查表、醫院診斷證明書、現場照片等件在卷可稽為其論據
    。訊據被告固不否認於上開時地酒後駕車與告訴人甲○○發生車禍致告訴人受傷
    之事實，惟堅決否認有過失傷害之犯行，辯稱：當時伊駕駛大貨車在外側車道（
    第三車道）以時速六十五至七十公里之速度行駛，並非在靜止狀態，被告自後追
    撞伊大貨車，致其右後側車燈破裂，本件車禍伊並無過失等語。經查：（一）依
    卷附車損照片及現場圖顯示，肇事地點在中山高速公路一七一公里六五０公尺北
    上車道，肇事後告訴人甲○○駕駛車牌號碼ＫＪ－八七二號聯結車停止在北上外
    側車道，且告訴人及被告於警訊時均供稱行駛在外側車道等情。即處理本件車禍
    員警乙○○於本院審理中亦到庭証稱：車損照片車子是停在外線車道，現場圖是
    別人劃錯的等語。是本件車禍二車撞擊點應是在高速公路北上車道之外側車道，
    可以認定。則卷附警方所繪製道路交通事故調查表，車禍撞擊點在中線車道，顯
    然有誤，核與事實不符。從而被告駕駛大貨車在外線車道行駛，依高速公路交通
    管制規則第八條之規定，並無違誤，核先敘明。（二）再依現場照片顯示被告所
    駕駛之大貨車其右後車燈固有破裂不亮情事，惟依現場處理本件車禍員警乙○○
    於審理中証稱：被告的車燈是現場撞壞的，被撞後才損壞的等語。被告辯稱其右
    後車燈是本件車禍被告訴人車子撞壞等語，可以採信。（三）本件被告自警訊時
    以至本院審理中均堅決否認有將大貨車停滯在車道之情事，此情並据証人楊有銘
    結稱：伊從嘉義上車與被告同到竹片裝貨一同上高速公路，一路上以無線對講機
    和其他車隊聊天，車禍時車子行進速度約六、七十公里等語。即告訴人於本院審
    理中經詰之：被告車子究竟是行進中或停止在車道？答稱：「我不清楚，如果六
    、七十公里應該不會撞擊力這麼大，可能他有酒醉，我開車不會太快」等語。準
    此，告訴人於警訊及偵查中指訴被告所駕駛之大貨車停滯在車道中云云，核與事
    實不符，不足採信。（四）本件車禍被告既在高速公路外側車道遵行車道行駛，
    且依卷附警方所繪製道路交通事故調查表顯示，告訴人甲○○駕駛車牌號碼ＫＪ
    －八七二號聯結車在同一車道緊跟在被告車後行駛，因甲○○未保持安全間隔及
    注意車前狀況，發現丙○○所駕駛之砂石車在前方時，已煞避不及而追撞之，是
    本件車禍肇事原因，為告訴人甲○○未保持安全間隔及注意車前狀況，可以認定
    。雖被告酒後其呼氣精濃度為每公升○、五八毫克仍然駕車，有違規定，惟此，
    究與本件車禍並無相當因果關係，僅應受行政罰而已。況本件車禍經送台灣省汽
    車肇事覆議鑑定委員會覆議結果，亦持相同看法，有覆議函在卷可稽。是被告所
    辯伊並無過失，可以採信。
四、綜上所述，被告就本件車禍之發生既無肇事原因，自無應注意並能注意而疏未注
    意之過失行為可言。至於告訴人等所提出之診斷證明書一紙，則僅能證明告訴人
    確因本件車禍受傷，但被告既無肇事原因，已如前述，自難以此遽認被告有業務
    過失傷害之犯行。此外，復查無其他積極確切證據足證被告有何業務過失犯行，
    既無證據證明被告犯罪，本應諭知被告無罪之判決。惟公訴人認此部分與前述論
    罪科刑（公共危險）部分有想像競合裁判上一罪之關係，爰不另為無罪之諭知。
丙、據上論斷，應依刑事訴訟法第二百九十九條第一項前段、刑法第一百八十五條之
    三、第四十一條第一項，罰金罰鍰提高標準條例第二條，判決如主文。
中      華      民      國    九十一    年      七      月    二十二    日
                                    臺灣臺中地方法院交通法庭
                                        法  官   許金樹
右正本證明與原本無異。
如不服本判決，應於判決送達後十日內向本院提出上訴狀( 應附繕本 )，上訴於臺灣
高等法院臺中分院。
                                        書記官
中      華      民      國    九十一    年      七      月    二十二    日
刑法第一百八十五條之三：
服用毒品、麻醉藥品、酒類或其他相類之物，不能安全駕駛動力交通工具而駕駛者，
